臺灣高等法院高雄分院刑事判決　　　　96年度上訴字第1350號
上 訴 人　台灣高雄地方法院檢察署檢察官
上 訴 人
即 被 告　甲○○
　　　　　　　　　　現於臺灣高雄第二監獄
上列上訴人因被告違反毒品危害防制條例案件，不服臺灣高雄地
方法院96年度訴字第1884號中華民國96年5月31日第一審判決（
起訴案號：臺灣高雄地方法院檢察署96年度毒偵字第2942號），
提起上訴，本院判決如下：
    主  文
原判決撤銷。
甲○○施用第一級毒品，累犯，處有期徒刑壹年貳月。又施用第
二級毒品，累犯，處有期徒刑捌月。應執行有期徒刑壹年捌月。
    事  實
一、甲○○前於民國86年間，因違反麻醉藥品管理條例，經本院
    判處有期徒刑7 月確定；又於87年間，因違反肅清煙毒條例
    案件，經原法院判處有期徒刑3 年4 月確定，上開2 罪接續
    執行，於民國90年4 月24日假釋付保護管束出監，嗣因撤銷
    假釋執行殘刑，而於93年3 月21日執行完畢。另因施用毒品
    案件，經依原法院91年度毒聲字第1973號、3211號裁定，執
    行觀察勒戒、強制戒治，於92年6 月3 日強制戒治執行期滿
    。詎仍未戒除毒癮，分別基於施用第一級毒品海洛因、第二
    級毒品甲基安非他命之犯意，自96年2 月5 日起至同年96
    年4 月26日止，接續在高雄縣林園鄉○○村○○路39號住處
    客廳，以將海洛因摻入香菸點燃吸食之方式，施用第一級毒
    品海洛因，每天施用1 次；另自96年2 月9 日起至同年4 月
    26日上，接續於上開住處，以將甲基安非他命置於玻璃球內
    燒烤生煙吸食之方式，施用第二級毒品甲基安非他命，每天
    施用1 次。嗣分別於(一)、96年2 月9 日晚間8 時27分許，因
    警方另查獲販毒案件，通知甲○○到場協助調查，經其同意
    採尿檢驗，結果呈海洛因代謝物嗎啡、甲基安非他命陽性反
    應，(二)、96年4 月26日中午12時許，在上開住處，經其同意
    採尿檢驗，始再查獲。
二、案經高雄縣政府警察局林園分局報告臺灣高雄地方法院檢察
    署檢察官偵查起訴及移送併案審理。
    理  由
一、上揭上訴人即被告甲○○分別接續於上開時、地施用第一級
    毒品海洛因、第二級毒品甲基安非他命之事實，業據被告於
    本院審理時坦承不諱，且被告分別於96年2 月9 日及同年4
    月26日所採集之尿液，均經驗出嗎啡、甲基安非他命陽性反
    應，有台灣檢驗科技股份有限公司96年3 月1 日KＺ00000000
    0000號、96年5 月21日KＺ000000000000號濫用藥物尿液檢驗
    報告2 份在卷足憑。又海洛因於人體內會水解為嗎啡，再循
    嗎啡代謝方式排出體外，亦經行政院衛生署80年以056954號
    函釋明確，被告自白與事實相符，事證明確。又被告因施用
    毒品案件，經依原法院91年度毒聲字第1973號、3211號裁定
    ，執行觀察勒戒、強制戒治，於92年6 月3 日強制戒治執行
    期滿，此有臺灣高等法院被告前案紀錄表在卷可稽。其於強
    制戒治期滿後5 年內，再為本次施用毒品犯行，應依法論科
    。
二、按海洛因及甲基安非他命分別為毒品危害防制條例第2 條第
    2 項第1 款、第2 款所規定之第一級毒品及第二級毒品，是
    核被告所為，係犯同條例第10條第1 項、第2 項之施用第一
    級毒品、施用第二級毒品罪。其施用第一級、第二級毒品前
    後持有毒品之低度行為，為其施用毒品之高度行為所吸收，
    不另論罪。又按刑事法若干犯罪行為態樣，本質上原具有反
    覆、延續實行之特徵，立法時既予特別歸類，定為犯罪構成
    要件之行為要素，則行為人基於概括之犯意，在密切接近之
    一定時、地持續實行之複次行為，倘依社會通念，於客觀上
    認為符合一個反覆、延續性之行為觀念者，於刑法評價上，
    即應僅成立一罪。學理上所稱「集合犯」即屬之（最高法院
    95 年 度台上字第1079號判決意旨參照）。於毒品施用者在
    其主觀依賴毒品之心理下，須持續、密接施用毒品，再犯施
    用毒品期間成正比，各次施用毒品之間隔愈趨密集，是施用
    毒品行為，本質上具有反覆實施之行為特性，依社會通念，
    客觀上符合一個反覆、延續性之行為觀念，依上開說明，施
    用毒品應為「集合犯」甚明。復刑法刪除第56條之修正理由
    第4點 ，同認吸毒犯罪，因適用數罪併罰而使刑罰過度評價
    情形，可以實務補充解釋方式，發展「包括一罪」構成單一
    犯罪情形，以限縮數罪併罰範圍，亦同斯旨。本件被告前經
    送觀察、勒戒後仍未能戒除對毒品依賴性，而其於本院審理
    時復自承其於上開住處，分別施用第一級毒品海洛因及第二
    級毒品甲基安非他命，均每天施用一次，其上開施用第一、
    二級毒品行為於時、空上之密接程度，足認被告本件施用第
    一、二級毒品之行為，應係分別基於施用者單一意思而反覆
    實行，又行為模式相同，應認有常習、依賴性之施用行為，
    依一般社會健全觀念，難認其數行為得以強行割裂，又侵害
    法益亦分別屬單一，在法律評價上，應僅分別論以包括一罪
    。被告所犯上開二罪，犯意各別，行為互殊，方法有異，所
    犯構成要件不同，應分論併罰。被告前於民國86年間，因違
    反麻醉藥品管理條例，經本院決判處有期徒刑7 月確定；又
    於87年間，因違反肅清煙毒條例案件，經原法院判處有期徒
    刑3 年4 月確定，上開2 罪接續執行，於民國90年4 月24日
    假釋付保護管束出監，嗣因撤銷假釋執行殘刑，而於93 年3
    月21日執行完畢，亦有臺灣高等法院被告前案紀錄表在卷可
    稽，其受有期徒刑執行完畢後，於5 年以內再故意犯本件有
    期徒刑以上之罪，均為累犯，均應依刑法第47條第1 項之規
    定，分別加重其刑。被告自96年2 月6 日起至同年96年4 月
    26日止，施用第一級毒品海洛因部分，及自96年2 月10 日
    起至同年4 月26日止，施用第二級毒品甲基安非他命部分，
    雖未經起訴，惟此部分與起訴部分屬實質上一罪關係，如上
    所述，為起效力所及，此部分本院仍應審理，併此敘明。
三、原審予以論罪科刑，固非無見，惟查：被告自96年2 月6 日
    起至同年96年4 月26日止，施用第一級毒品海洛因部分，及
    自96年2 月10日起至同年4 月26日止，施用第二級毒品甲基
    安非他命部分，與起訴部分屬實質上一罪關係，原判決未予
    審酌，尚有未洽。檢察官及被告上訴意旨均指摘原判決未審
    酌上開部分，均為有理由，自應將原判決撤銷改判。審酌被
    告前因毒品危害防制條例案件，經觀察勒戒、強制戒治，竟
    仍未能徹底戒絕毒品，顯見其無戒毒悔改之意，惟念其犯後
    坦承犯行，又其施用毒品僅自戕一己之身體健康，尚未對他
    人造成危害等一切情狀，分別量處如主文所示之刑，並依刑
    法第51條第5 款之規定，定其應執行刑。被告施用第一、二
    級毒品之時間，係在96年4 月24日以後，依中華民國96年罪
    犯減刑條例第2 條規定，不適用該條列減刑，附此敘明。
據上論結，應依刑事訴訟法第369 條第1 項前段、第364 條、第
299 條第1 項前段，毒品危害防制條例第10條第1 項、第2 項，
刑法第11 條 、第47條第1 項、第51條第5 款，判決如主文。
本案經檢察官羅建勛到庭執行職務。
中　　華　　民　　國　　96　　年　　7 　　月　　18　　日
                  刑事第六庭    審判長法  官 王憲義
                                      法  官 李璧君
                                      法  官 張盛喜
以上正本證明與原本無異。
如不服本判決應於收受本判決後10日內向本院提出上訴書狀，其
未敘述上訴理由者，並得於提起上訴後10日內向本院補提理由書
狀（均須按他造當事人之人數附繕本）「切勿逕送上級法院」。
施用第二級毒品部分不得上訴。
中　　華　　民　　國　　96　　年　　7 　　月　　18　　日
　　　　　　　　　　　　　　　　　  　書記官 張文斌
附錄本判決論罪之法條
毒品危害防制條例第10條
施用第一級毒品者，處 6 月以上 5 年以下有期徒刑。
施用第二級毒品者，處 3 年以下有期徒刑。
